【裁判字號】    95,易,479
【裁判日期】    951212
【裁判案由】    詐欺
【裁判全文】
臺灣雲林地方法院刑事判決               95年度易字第479號
公  訴  人  臺灣雲林地方法院檢察署檢察官
被      告  甲○○
上列被告因詐欺案件，經檢察官聲請簡易判決處刑及移送併辦（
95年度偵字第4772號、第5136號），本院認為不宜以簡易判決處
刑（95年度港簡字第306 號），改依通常程序審理，被告於準備
程序進行中就被訴事實為有罪之陳述，經本院聽取當事人意見後
認宜由獨任法官行簡式審判程序，裁定進行簡式審判程序，判決
如下：
    主  文
甲○○幫助連續意圖為自己不法所有，以詐術使人將本人之物交
付，處有期徒刑貳月，如易科罰金以銀元佰元即新臺幣玖佰元
折算壹日。
    事  實
一、甲○○能預見提供自己帳戶予他人使用，足供幫助他人從事
    詐欺等不法之犯行，竟不違背其本意，仍基於幫助詐欺之犯
    意，於民國95年7 月1 日前某日，在工作地點，將其前於中
    華郵政股份有限公司南陽郵局開立之局號：0000000，帳號0
    000000號帳戶存摺、印章及提款卡等物，交付予不詳姓名年
    籍之成年人並告知提款密碼而施以幫助。嗣該不詳姓名年籍
    之人即基於意圖為自己不法所有之概括犯意，(一)於民國95年
    7 月7 日，撥打電話予丁○，自稱係調查局調查員，詐稱丁
    ○應將其帳戶存款存入其他帳戶較為安全等語，使丁○陷於
    錯誤，依該男子之指示，將283,882 萬元匯入甲○○之上開
    帳戶。(二)復於95年7 月5 日，撥打電話予丙○○，自稱係電
    信局催繳員，詐稱丙○○應將其帳戶存款存入其他帳戶較為
    安全等語，使丙○○陷於錯誤，依該人之指示，將78,000元
    匯入甲○○之上開帳戶。
二、案經雲林縣警察局北港分局報告臺灣雲林地方法院檢察署檢
    察官偵查起訴及移送併辦。
    理  由
一、訊據被告甲○○對上揭犯罪事實坦承不諱，並據被害人丁○
    及丙○○於警訊中指述明確，復有郵局存款明細、甲○○於
    南陽郵局開戶之客戶基本資料及帳戶交易明細表、丙○○郵
    政存薄儲金薄95年7 月5 日提款紀錄、郵局屏東47支局存款
    明細 (儲戶放執聯)影本各1 紙在卷可資佐證。足認被告之
    自白與事實相符，故本件事證明確，被告犯行洵堪認定，應
    依法論科。
二、查被告等行為後，刑法已於94年2 月2 日修正公布，並於95
    年7 月1 日施行。按行為後法律有變更者，適用行為時之法
    律，但行為後之法律有利於行為人者，適用最有利於行為人
    之法律，現行刑法第2 條第1 項定有明文。此條規定乃與刑
    法第1 條罪刑法定主義契合，而貫徹法律禁止溯及既往原則
    ，係規範行為後法律變更所生新舊法律比較適用之準據法，
    是刑法第2 條本身雖經修正，但刑法第2 條既屬適用法律之
    準據法，本身尚無比較新舊法之問題，應一律適用裁判時之
    現行刑法第2 條規定以決定適用之刑罰法律，先予辨明。又
    以本次刑法修正之比較新舊法，應就罪刑有關之共犯、未遂
    犯、想像競合犯、牽連犯、連續犯、結合犯，以及累犯加重
    、自首減輕暨其他法定加減原因（如身分加減）與加減例等
    一切情形，綜其全部罪刑之結果而為比較，最高法院95年5
    月23日著有95年度第8 次刑庭會議決議可資參照。經查：
  1.刑法第30條第1 項、第2 項幫助犯之規定，僅作定義修正，
    使適用更為明確，非法律變更，自不生新舊法比較問題，無
    現行刑法第2 條第1 項之適用，應適用新法。
  2.本件被告所犯刑法第339 條第1 項之罪法定刑有罰金刑（銀
    元1,000 以下），且為刑法分則編未修正之條文而定有罰金
    刑者，於刑法施行法第1 條之1 修正增訂前，其貨幣單位為
    銀元，是被告所犯刑法第339 條第1 項之罪罰金刑之提高標
    準，於適用罰金罰鍰提高標準條例第1 條前段及現行法規所
    定貨幣單位折算新臺幣條例第2 條規定，換算為新臺幣時，
    應為罰金新臺幣6,000 元以上至30,000以下（1,000 乘以2
    至10，再乘以3)。如適用刑法施行法第1 條之1 規定提高30
    倍，罰金刑部分則為罰金新臺幣30,000元以下（1,000 乘以
    30），故關於法定刑為罰金部分之提高標準，新法並非較有
    利於被告，本案關於刑法第339 條第1 項法定罰金刑部分，
    應依刑法第2 條第1 項前段規定，適用行為時之法律即罰金
    罰鍰提高標準條例第1 條前段提高其倍數。
  3.本件被告行為時刑法第41條第1 項前段規定：「犯最重本刑
    為五年以下有期徒刑以下之刑之罪，而受六個月以下有期徒
    刑或拘役之宣告，因身體、教育、職業、家庭之關係或其他
    正當事由，執行顯有困難者，得以一元以上三元以下折算一
    日，易科罰金。」，又受刑人行為時之易科罰金折算標準，
    修正前罰金罰緩提高標準條例第2 條前段（現已刪除）規定
    ，就其原定數額提高為100 倍折算1 日，則本件被告行為時
    之易科罰金折算標準，應以銀元100 元以上300 元以下折算
    1 日，經折算為新臺幣後，應以新臺幣300 元以上900 元以
    下折算為1 日。惟95年7 月1 日修正公布施行之刑法第41條
    第1 項前段則規定：「犯最重本刑為五年以下有期徒刑以下
    之刑之罪，而受六個月以下有期徒刑或拘役之宣告者，得以
    新臺幣一千元、二千元或三千元折算一日，易科罰金。」，
    是修正後刑法易科罰金折算標準已由銀元100 元以上300 元
    以下即新臺幣300 元以上900 元以下折算1 日，提高為以新
    臺幣1,000 元、2,000 元或3,000 元折算1 日，比較修正前
    後之易科罰金折算標準，以95年7 月1 日修正公布施行前之
    規定，較有利於受刑人，則應依刑法第2 條第1 項前段，適
    用修正前刑法第41條第1 項前段規定，定其折算標準。
三、被告甲○○基於幫助他人詐欺取財之犯意，以提供其開立之
    郵局存摺、印章、提款卡予不詳姓名年籍之成年人，此一詐
    欺取財罪構成要件以外，供他人將其帳戶連續作為詐欺取財
    之犯罪工具使用，核被告甲○○所為，係幫助他人連續犯刑
    法第339 條第1 項之詐欺取財罪。爰依刑法第30條第2 項之
    規定依正犯之刑減輕之。爰審酌被告幫助他人詐欺之犯行擾
    亂金融秩序，造成本件被害人2 人受損害，對被害人等損害
    之程度，犯罪動機為其子甫將出生，一時缺錢支用，故販賣
    帳戶，暨其生活狀況、品行、智識程度、犯後坦承犯行之態
    度等一切情狀，量處如主文所示之刑，並諭知易科罰金折算
    標準，以示懲儆。
據上論斷，應依刑事訴訟法第452 條、第451 條之1 第4 項第2
款、第4 款、第273 條之1 第1 項、第299 條第1 項前段，刑法
第2 條第1 項前段、第30條、第339 條第1 項，修正前刑法第41
條第1 項前段，罰金罰鍰提高標準條例第1 條前段，刪除前罰金
罰鍰提高標準條例第2 條，判決如主文。
本案經檢察官乙○○到庭執行職務
中    華    民    國    95    年    12    月    12    日
                  刑事第一庭    法  官  楊昱辰
以上正本證明與原本無異。
如不服本判決，應於判決收受後10日內，向本院提出上訴狀（須
附繕本）。
                                書記官  黃秋萍
中    華    民    國    95    年    12    月    12    日
附錄法條：中華民國刑法第339條第1項
意圖為自己或第三人不法之所有，以詐術使人將本人或第三人之
物交付者，處 5 年以下有期徒刑、拘役或科或併科 1 千元以下
罰金。


司法院資訊處製作；財團法人民間司法改革基金會備份。
